臺灣臺中地方法院刑事判決　　　　　　　　　　　　九十三年度訴字第一一號
　　公　訴　人　臺灣臺中地方法院檢察署檢察官
　　被　　　告　丁○○
　　指定辯護人　本院公設辯護人　庚○○
右列被告因強盜等案件，經檢察官提起公訴（九十二年度偵字第一七九三七號、九十
三年度偵字第二０四一號），本院判決如左：
    主  文
丁○○共同連續意圖為自己不法之所有，攜帶兇器，以強暴至使不能抗拒，而取他人
之物，處有期徒刑捌年陸月，水果刀貳把、黑色口罩壹個均沒收；又連續意圖為自己
不法之所有，而搶奪他人之動產，處有期徒刑壹年。應執行有期徒刑玖年肆月，水果
刀貳把、黑色口罩壹個均沒收。
    事  實
一、丁○○有誣告前科，又於民國（下同）九十一年間因放火燒燬建築物案件，經臺
    灣高等法院臺中分院判處有期徒刑二年，復經最高法院於九十二年十一月二十日
    判處上訴駁回確定（現在監執行中，未構成累犯），猶不知悔改，其基於攜帶兇
    器強盜之概括犯意，並與綽號「阿邦」之甲○○（另案偵查）基於意圖為自己不
    法所有之犯意聯絡，於九十二年六月八日上午五時三十六分許，由丁○○駕駛其
    所有另行懸掛不詳車牌號碼之自用小客車（查該小客車原車牌號碼為六Ｑ─五五
    ０五號），在臺中市○○區○○街一七三巷口，見辛○○獨自在路旁行走，丁○○即駕車靠近辛○○，並於近辛○○約一公尺處停車，由甲○○戴口罩（未扣案
    ）及持其所有之水果刀一把（未扣案），強行命辛○○將財物交出，否則將予以
    殺害，並將辛○○推倒在地，辛○○雖極力扺抗，其右手中指並為古麒毓所持水
    果刀劃傷（傷害部分未據告訴），而不能抗拒，為古麒毓強行取走內有ＮＯＫＩ
    Ａ牌三三一０型手機一支、現款新臺幣（下同）一千元及化妝品等物之皮包一個
    ，古麒毓隨即上車逃離現場，甲○○等搶得該皮包後，現款二人平分，手機則交
    由丁○○於九十二年六月九日以一千元代價售予臺中市○○路○段三七五號全德
    志通訊行，得款二人一同花用，化妝品及皮包則予丟棄。嗣於九十二年九月間經
    警依上開手機通聯紀錄追查手機去向，而查獲上開辛○○之手機，並查悉丁○○
    係出售手機之人，而為警查獲上情。
二、丁○○另行基於意圖為自己不法所有之概括搶奪犯意，先於九十二年十二月三十
    一日十二時三十分許，騎乘車牌已先用紙貼住車牌數字部分之ＪＫＷ─一五五號
    重型機車，在臺中市北屯區三光巷內，趁乙○不注意，自右後方徒手搶奪乙○右
    肩之皮包一個（內有現款二萬九千元、摩托羅拉牌Ｖ六六型之手機一支、提款卡
    及大潤發會員卡、皮夾），得手後據為己有；又承前概括之搶奪犯意，再於九十
    三年一月三日十二時十五分許，在臺中市○○街與永興街口，騎乘前開已用紙貼
    住車牌數字之機車，趁丙○○不備，自右後方徒手搶奪丙○○右肩之皮包一個（
    內有摩托羅拉牌ＬＦ二０００型之手機一支、現款三千元、健保卡及信用卡各一
    枚），得手後據為己有。
三、丁○○再承攜帶兇器強盜之概括犯意，又於九十三年一月七日十六時十五分，攜
    帶其所有之水果刀一把，騎乘車牌已用紙貼住之前開機車，在臺中市○○街與進
    化北路口旁巷口，見己○○一人獨行，即下車自置物箱中取出上開水果刀，再以
    手拉取己○○皮包，二人拉扯，丁○○再持水果刀在距己○○胸前三十公分處指
    著己○○，要求己○○交付皮包，使己○○不能抗拒而放手，丁○○遂取得該皮
    包一個（內有易利信牌Ｔ二八型之手機一支、現款約一萬餘元及健保卡一張），
    得手後據為己有，隨即離開現場。
四、丁○○再承前攜帶兇器強盜之概括犯意，於同年一月十三日十四時三十分許，攜
    帶上開水果刀，騎乘已先用其所有之黑色口罩遮住車牌英文字母之上開機車，至
    臺中市○○○街八號前，見戊○○獨自行走至騎樓處，即帶上開水果刀下車，強
    行將刀在距戊○○胸前二、三十公分處指著戊○○，要求戊○○交付皮包，惟戊○○因激烈抵抗，丁○○遂持刀與戊○○拉扯，經戊○○以手撥開刀子並跌倒，
    致戊○○受有左膝五Ｘ一公分擦傷、左腕一點五公分表淺撕裂傷、右手食指零點
    二Ｘ零點一公分擦傷及左手無名指指甲下瘀血（傷害部分未據告訴），戊○○並
    高聲喊叫搶劫，丁○○見無法得逞而往大昌街二一三號旁巷子逃逸，為巡邏員警
    於臺中市○○街二一三號旁巷子圍捕查獲丁○○，並在其身上扣得其所有供強盜
    犯行所用之水果刀一把、在現場查獲上開機車、其所有之口罩一個及非供犯罪所
    預備及所用之起子一支；再至臺中市○○街一三五號丁○○居處，為警查獲丙○○、己○○所有手機各一支及不詳姓名所有之手機一支，復在上址後面水溝查獲
    丙○○之皮包、乙○之皮包、皮夾及大潤發會員卡、己○○之皮包及健保卡。
五、案經臺中市警察局第一分局移送臺灣臺中地方法院檢察署檢察官偵查起訴。
    理  由
一、訊據被告丁○○對於右揭事實欄一之時地有與甲○○搶辛○○財物之事亦自承在
    卷，對事實欄二、三、四之搶奪、攜帶兇器強盜、攜帶兇器強盜未遂犯行均坦承
    不諱，惟於本院對事實欄一之犯行辯稱：是甲○○下車時，才發現他拿刀云云，
    對事實欄三之犯行辯稱：我刀子拿在手上舉起來。我說皮包給我，被害人就把皮
    包給我了云云，惟查：
（一）被告右揭事實欄一之攜帶兇器強盜犯行，業據被告於本院坦承：辛○○那件是
      我跟古麒毓一起去，古麒毓代號阿邦，他邀我說沒有錢，要搶別人的皮包，到
      了那邊之後，我把車子開到被害者的旁邊，古麒毓叫我停下來，古男不知從何
      處拿壹把約三十公分（當庭由被告比劃後測量）的水果刀，就下來，他本來坐
      在我的車子的後座，我看到他下車後才拿出壹把水果刀，後來他搶了皮包就趕
      快上來，我當時車子停下來在看前面的路，看是要從哪裡跑，所以他如何搶我
      沒有看到，他過了約不超過三十秒就上車了，被害人就是在車子旁邊不到一公
      尺被搶的，這把水果刀是古麒毓的，古麒毓搶完上車時，我有看到壹把水果刀
      放在他身上，後來這把水果刀古麒毓拿回去了等語（本院卷第二十頁）在卷，
      再證人即被害人辛○○於警訊證述：當時兩名歹徒駕駛一輛銀色自小客車，從
      我身旁逆向駛來，身材較胖者坐於右前座，他一下車即持一支類似水果刀，叱
      喝我說把身上財物給他，不然要將我殺死，隨後將我推倒在地上，硬要將我押
      上車內，當時我極力反抗，他便持水果刀從我的右手中指劃過，當場就流血了
      ，他一順勢便強行將我的皮包搶走。（現在警局中之嫌犯丁○○，當場指認，
      是否為當日強盜你財物之嫌犯？）他應該是坐於駕駛座之歹徒等語（九十二年
      度偵字第一七九三七號卷，下稱九十二年偵卷，第八頁反面），再被害人辛○○遭搶走之皮包，其內放置之手機，其後確係由被告至全德志手機交換中心出
      售予杜育珊，亦據被告自承在卷，復據證人即經營全德志手機交換中心之杜育
      珊、證人即向杜育珊購買手機之鄭煜達證述相符，並有讓渡切結書可佐，復有
      辛○○出具領回手機之贓物認領收據在卷可佐；查共同被告甲○○強盜被害人
      財物之位置距被告車輛約僅有一公尺，業據被告於本院陳明在卷，又被告於當
      場係坐於車內駕駛座擔任把風接應之工作，其自須注意四方動態及共同被告甲○○進行之狀況以供接應，則其在場應有見聞經過，對共同被告古麒毓係以強
      暴方法而強取被害人辛○○之財物，自難諉為不知，且其於共同被告甲○○下
      車時亦知有攜帶水果刀下車，其仍繼續擔任把風接應，俟後並與古麒毓朋分財
      物，足認被告已與共同被告甲○○基於攜帶兇器強盜之犯意聯絡而為本件之行
      為分擔。被告雖辯稱：是甲○○下車時，才發現他拿刀云云，公設辯護人雖辯
      稱：被告與甲○○二人為事實欄一之犯行，其相互間對所欲從事之行為之認識
      應僅及於搶奪，被告主觀上對古麒毓要持刀犯案之事並不認識，甲○○事前並
      未告訴被告有攜帶刀子，故難令被告負加重強盜罪責云云，惟查，甲○○犯案
      所用之水果刀長約三十公分，已如前述，此長度應不可能輕易藏放於身上，而
      犯案所用之車輛亦為被告所提供，顯然應係由甲○○攜帶上開水果刀上車，二
      人又已講好要犯案，則被告辯稱事先不知甲○○帶刀云云，已有可疑，且即便
      被告果真事先不知甲○○帶刀，被告既於犯案前即知悉甲○○攜帶水果刀下車
      ，且又僅距案發現場一公尺處，應可在場目睹聽聞甲○○強盜經過，仍同意擔
      任把風接應，且之後與甲○○朋分所取得之被害人財物，並親自拿搶得之手機
      出賣，足認被告就攜帶兇器強盜已有所認識及默示同意，且不違背其本意，而
      與甲○○間有攜帶凶器強盜之犯意聯絡亦明，被告所辯不足為有利認定，公設
      辯護人所辯亦非可採。
（二）被告右揭事實欄二、三、四之搶奪、攜帶兇器強盜、攜帶兇器強盜未遂犯行，
      業據被告於警訊、偵訊及本院均坦承不諱，核與證人即被害人乙○（九十三年
      偵字第二０四一號卷，下稱偵卷第二十頁）、丙○○於警訊（偵卷第十八頁反
      面）、己○○於警訊（偵卷第二二頁反面）、戊○○於警訊（偵卷第十六、十
      七頁）所述大致相符，再戊○○抵抗時，以手撥開刀子並跌倒，致受有左膝五
      Ｘ一公分擦傷、左腕一點五公分表淺撕裂傷、右手食指零點二Ｘ零點一公分擦
      傷及左手無名指指甲下瘀血等傷勢，亦有臺中醫院出具之驗傷診斷書及受傷相
      片可佐（偵卷第二六、四一至四三頁），且有被害人乙○、丙○○出具之贓物
      認領保管收據各一紙，扣案為被告所有供事實欄三、四之攜帶兇器強盜、攜帶
      兇器強盜未遂犯行所用之水果刀一把可稽，及扣案為被告所有供事實欄四之攜
      帶兇器強盜未遂犯行所用之黑色口罩一個可稽，並有查獲丁○○之承辦警員王
      國益出具之偵查報告可佐，足認被告自白與事實相符。至被告對事實欄三之犯
      行於本院一度辯稱：我說皮包給我，被害人就把皮包給我了云云，惟被告先與
      被害人己○○拉扯皮包後，復持刀要求己○○交付皮包，己○○始放手乙節，
      業據被告於偵訊時詳述：己○○那次也是我搶奪時，她拉住皮包，我即拿出刀
      子，抵住她的胸前，她就放開，我即搶得皮包等語在卷（偵卷第六二頁），核
      與被害人己○○於警訊所述相符，自以該偵訊所述較堪採信，其於本院就此節
      所辯顯非可採；且被害人財物係被告強取或被害人因不能抗拒而主動交付，雖
      構成要件有異，然對成立攜帶兇器強盜之評價並無二致，是被告所辯被害人將
      皮包交付乙節，亦無礙其攜帶兇器強盜犯行之認定，併此敘明。
    綜上所述，事證明確，被告右揭犯行堪予認定。
二、核被告如事實欄一、三所為，均係犯刑法第三百三十條第一項之攜帶兇器強盜罪
    ；如事實欄二所為，均係犯刑法第三百二十五條第一項之普通搶奪罪；如事實欄
    四所為，係犯刑法第三百三十條第二項、第一項之攜帶兇器強盜未遂罪（起訴書
    誤載為攜帶兇器強盜既遂，此論罪法條業經檢察官當庭更正）。再被告與共同被
    告甲○○間，就事實欄一之犯行，有犯意聯絡及行為分擔，均為共同正犯。又被
    告如事實欄四所為，其已著手於強盜犯行之實行而不遂，為未遂犯。再被告為攜
    帶兇器強盜多次、攜帶兇器強盜未遂犯行，及普通搶奪罪多次犯行，各時間緊接
    ，所犯構成要件相同，顯係基於概括犯意為之，各為連續犯，分別從重論以一攜
    帶兇器強盜罪及普通搶奪罪，並依法加重其刑。再被告所犯連續攜帶兇器強盜罪
    及連續普通搶奪罪間，犯意各別，行為互殊，應予分論併罰。爰審酌被告年僅二
    十四歲，年輕識淺，其先後為攜帶兇器強盜既遂二件、普通搶奪二件、攜帶兇器
    強盜未遂一件，除事實欄一係在清晨為之，其餘均係獨自一人在日間為之，且其
    中並致被害人辛○○、戊○○受傷，顯見其膽大妄為，再其所持之水果刀，刀身
    甚長，刀刃呈彎狀鋒利，與一般小型水果刀不同，再其行搶或強盜之前，均先用
    紙或口罩遮住車牌，事前計劃思慮周詳，對社會治安危害非微等一切情狀，各量
    處如主文所示之刑，並定其應執行之刑。
三、被告與同案被告甲○○為事實欄一之犯行所用之水果刀一把，係同案被告古麒毓
    所有供該件犯行所用之物；扣案之水果刀一把，係被告所有供事實欄三、四強盜
    犯行所用之物；及扣案之黑色口罩一個，係被告所有供事實欄四之強盜犯行所用
    之物，均據被告於本院陳明在卷（本院卷二一、二二、四一頁），爰依法宣告沒
    收。至扣案起子一支係被告所有惟非供本件搶奪或強盜所用，業據被告於本院陳
    明在卷（本院卷第三九頁）；扣案之ＳＡＧＥＭ手機並非被告所有供本件犯行所
    用之物；扣案機車非專供本件犯行所用，尚無沒收必要；再共同被告甲○○如事
    實欄一犯行所戴之口罩，既未扣案，為避免將來沒收之困難，且非該犯行構成要
    件直接所使用之物，均不予宣告沒收。
據上論斷，應依刑事訴訟法第二百九十九條第一項前段，刑法第二十八條、第五十六
條、第三百二十五條第一項、第三百三十條第一項、第五十一條第五款、第三十八條
第一項第二款，判決如主文。
中      華      民      國    九十三    年      七      月     十二     日
                                        臺灣臺中地方法院刑事第十庭
                                            審判長法官  郭瑞祥
                                                  法官  江奇峰
                                                  法官  黃家慧
右正本證明與原本無異。
如不服本判決，應於判決送達後十日內向本院提出上訴狀，上訴於臺灣高等法院臺中
分院( 須附繕本 )。
                                          書記官
中    華    民    國      九十三      年       七      月     十三    日
所犯法條
刑法第三百三十條第一項
犯強盜罪而有第三百二十一條第一項各款情形之一者，處七年以上有期徒刑。
刑法第三百二十五條第一項
意圖為自己或第三人不法之所有，而搶奪他人之動產者，處六月以上五年以下有期徒
刑。因而致人於死者，處無期徒刑或七年以上有期徒刑，致重傷者，處三年以上十年
以下有期徒刑。
